【裁判字號】    95,上訴,1798
【裁判日期】    950705
【裁判案由】    違反槍砲彈藥刀械管制條例
【裁判全文】
臺灣高等法院刑事判決                95年度上訴字第1798號
上  訴  人
即  被  告  甲○○
                    （
選任辯護人  賴玉梅律師
            王嘉斌律師
            周福珊律師
上  訴  人
即  被  告  乙○○
指定辯護人  本院公設辯護人陳德仁
上列上訴人等因違反槍砲彈藥刀械管制條例案件，不服臺灣宜蘭
地方法院94年度訴字第401號，中華民國95年3月31日第一審判決
（起訴案號：臺灣宜蘭地方法院檢察署94年度偵字第2055號；併
辦案號：臺灣宜蘭地方法院檢察署94年度偵字第2767號、臺灣板
橋地方法院檢察署94年度偵字第17829號），提起上訴，本院判
決如下：
    主  文
原判決撤銷。
甲○○共同連續未經許可，販賣可發射子彈具有殺傷力之槍枝，
處有期徒刑柒年，併科罰金新臺幣伍拾萬元，罰金如易服勞役以
新台幣仟元折算壹日，扣案如附表二「沒收依據欄」內所列應
沒收之物，均沒收之。
乙○○共同連續未經許可，販賣可發射子彈具有殺傷力之槍枝，
累犯，處有期徒刑伍年陸月，併科罰金新臺幣壹拾萬元，罰金如
易服勞役以新臺幣仟元折算壹日。又未經許可，持有子彈，累
犯，處有期徒刑拾月，併科罰金新臺幣參萬元，罰金如易服勞役
以新臺幣仟元折算壹日，扣案如附表四「沒收依據欄」內所列
應沒收之物，沒收之。又未經許可，製造子彈，累犯，處有期徒
刑壹年陸月，併科罰金新臺幣柒萬元，罰金如易服勞役以新臺幣
仟元折算壹日，扣案如附表五「沒收依據欄」內所列應沒收之
物，均沒收之。應執行有期徒刑陸年陸月，併科罰金新臺幣壹拾
捌萬元，罰金如易服勞役以新臺幣仟元折算壹日，扣案如附表
四、五「沒收依據欄」內所列應沒收之物，均沒收之。
    事  實
一、乙○○前因槍砲彈藥刀械管制條例、麻醉藥品管理條例、肅
    清煙毒條例案件，分別經本院以86年度上訴字第3627號判決
    、臺灣臺北地方法院以86年度易字第4883號判決、臺灣板橋
    地方法院以87年度訴字第655號判決判處有期徒刑1年、6月
    、5年，並經臺灣板橋地方法院以88年度聲字第866號裁定其
    應執行刑為有期徒刑6年9月確定，於民國（下同）87年2月2
    4日入監服刑，嗣於91年5月7日縮刑假釋出監，並於94年2月
    11日縮刑期滿執行完畢。
二、甲○○明知未經許可，不得製造、販賣可發射子彈具有殺傷
    力之槍枝，亦不得製造、販賣具有殺傷力之子彈，竟仍基於
    製造上開槍枝及子彈之犯意，自94年初起，即未經許可，先
    從台中市、高雄市、台北縣等地之玩具模型槍店收集槍彈零
    件，再利用其台北縣地區不知情友人上班工廠之機器及附表
    二所列之槍彈零件及工具，接續製造完成包括附表一編號1
    、附表二編號1至11、附表三編號1至2在內之可發射子彈，
    具有殺傷力之改造槍枝若干枝，並製造完成包括附表一、二
    、三所列具有殺傷力子彈在內之改造子彈若干顆。甲○○並
    於94年7月10日將其中如附表一所示之槍枝及子彈借予林建
    良（未起訴）。
三、甲○○製造完成前揭二所述具有殺傷力之槍、彈後，竟基於
    販賣上開槍、彈之概括犯意，先後為下列犯行：
(一)甲○○自94年初起至94年7月間左右，連續將其所製造之可
    發射子彈具有殺傷力之改造槍枝，及具有殺傷力之改造子彈
    在94年7月6日，以「東衡」（即李東衡）所使用之00000000
    00號電話與「東衡」聯絡後，雙方約於台北縣樹林市○○路
    交易，嗣經「東衡」殺價後，甲○○將價金由新臺幣（下同
    ）5萬元降為4萬5千元後，販售並交付1枝FBI型之改造手槍
    及5顆子彈給「東衡」。
(二)甲○○承前販賣可發射子彈具有殺傷力槍枝之概括犯意，並
    與亦明知未經許可，不得販賣可發射子彈具有殺傷力槍枝之
    乙○○、李永金基於概括犯意之聯絡，甲○○於94年7月初
    某日，先將其所製造如附表三編號1、2所示可發射子彈具有
    殺傷力之改造手槍2枝交付予乙○○尋覓買主，乙○○遂轉
    而找李永金尋找買主，李永金即連續覓得綽號「阿信」、「
    阿龍」（真實姓名年籍不詳）之買主欲購買上開槍枝，並由
    乙○○將附表三編號1、2所示之槍枝，先後交由李永金攜至
    羅東地區王公廟附近給買主「阿信」觀看、至宜蘭市河濱公
    園給「阿龍」觀看，惟因「阿信」、「阿龍」並不滿意，而
    均未成交，故均未遂。
(三)甲○○、乙○○復承前販賣可發射子彈具有殺傷力槍枝之犯
    意聯絡，及販賣具有殺傷力子彈之犯意聯絡，於94年7月5日
    23時許，共同在宜蘭縣宜蘭市○○路18之1號乙○○住處內
    ，以1萬5千元及3組手槍零組件之價格，將附表三編號1、2
    所示可發射子彈具有殺傷力之改造手槍2枝，連同附表三編
    號3所示具有殺傷力之子彈2顆，販售並交付予林旺枝。
四、乙○○明知未經許可，不得持有具有殺傷力之制式步槍子彈
    ，竟於94年6月中旬起，自綽號「阿忠」（真實姓名年籍不
    詳）處取得如附表四所示具有殺傷力之制式步槍子彈10顆後
    ，即將之藏放於宜蘭縣宜蘭市○○路18之1號住處內，而未
    經許可持有前揭制式步槍子彈。
五、乙○○明知未經許可，不得製造具有殺傷力之子彈，竟仍基
    於製造上開子彈之犯意，自94年7月初起，即未經許可，在
    宜蘭縣礁溪鄉○○路144號，利用附表五編號2、3所列之零
    件及工具，接續製造完成包括如附表五編號1所列具有殺傷
    力子彈在內之改造子彈若干顆。
六、嗣於94年8月1日16時30分許，警方在台北縣新莊市○○路26
    8巷27號查獲林建良，並當場扣得附表一所示之槍、彈；於9
    4年7月12日21時許，警方持原法院所核發之搜索票，在台北
    縣樹林市○○街○段107巷口甲○○所駕自小客車內及甲○○
    位於台北縣樹林市○○街○段107巷1弄14號住處內搜索查扣
    如附表二所示之槍、彈及製造槍彈之零件、工具等物品；於
    94年7月13日2時30分，警方持原法院所核發之搜索票，在宜
    蘭縣員山鄉○○路449巷20號林旺枝住處，搜索查扣如附表
    三所示之槍、彈；於94年7月13日零時許、同日1時30分許，
    警方持原法院所核發之搜索票，分別在宜蘭縣宜蘭市○○路
    18之1號、宜蘭縣礁溪鄉○○路144號乙○○居住處，搜索查
    扣如附表四、五所示之制式步槍子彈、改造子彈及其他製造
    子彈所用之零件、工具等物品後，始為警方查知上情。
七、案經宜蘭縣警察局移請臺灣宜蘭地方法院檢察署檢察官偵查
    起訴；宜蘭縣警察局移請臺灣板橋地方法院檢察署呈請臺灣
    高等法院檢察署檢察長令轉臺灣宜蘭地方法院檢察署檢察官
    偵查移送併辦；台北縣政府警察局中和分局報請臺灣士林地
    方法院檢察署呈請臺灣高等法院檢察署檢察長令轉臺灣板橋
    地方法院檢察署檢察官偵查移送併辦。
    理  由
一、證據能力部分：
(一)按被告以外之人於審判外之言詞或書面陳述，除法律有規定
    者外，不得作為證據，刑事訴訟法第159條第1項定有明文。
    查就被告乙○○而言，證人A1、A2、A3、A4、馬廉運、宋振
    源、鄭健國、鄧朝彬、馬豫祥、高凱華、馬騰堯、傅彝貞、
    陳泰富於警詢中所為之陳述，屬於被告以外之人於審判外之
    陳述，被告乙○○並已否認其證據能力，則依上開法條規定
    ，前揭證人於警詢中所為之陳述，均無證據能力。另就被告
    甲○○而言，證人林建良於警詢中所為之陳述，屬於被告以
    外之人於審判外之陳述，被告甲○○並已否認其證據能力，
    則依上開法條規定，證人林建良於警詢中所為之陳述，亦無
    證據能力。又就被告甲○○、乙○○、李永金本身而言，其
    餘共同被告乃屬證人之身分，是其餘共同被告於警詢中所為
    之陳述，屬於被告以外之人於審判外之陳述，各被告並已否
    認其證據能力，則依上開法條規定，就被告甲○○而言，證
    人乙○○、李永金、林旺枝於警詢中所為之陳述，無證據能
    力；就被告乙○○而言，證人甲○○、李永金、林旺枝於警
    詢中所為之陳述，無證據能力；就被告李永金而言，證人甲
    ○○、乙○○、林旺枝於警詢中所為之陳述，無證據能力。
(二)次按被告甲○○所使用之000000 0000號電話之監聽時間為
    94年6月29日至94年7月8日，有監聽監察書在卷可稽（見原
    法院卷八第202頁），94年7月6日尚在監聽期間內，辯護人
    指逾期監聽無證據能力云云，自有誤會。再被告乙○○請求
    與證人李永金、林旺枝、共犯甲○○對質，但查上開3人在
    原審均以證人身份具結並行交互詰問在卷，本院認無再行對
    質必要，併予敘明。
(三)末按被告之自白，非出於強暴、脅迫、利誘、詐欺、疲勞訊
    問、違法羈押或其他不正之方法，且與事實相符者，得為證
    據，刑事訴訟法第156條第1項亦有明定。本件情形被告甲○
    ○、乙○○既未提出刑求之抗辯，且依卷內資料，亦無積極
    事證足以證明被告甲○○、乙○○於警詢及檢察官偵查中所
    言並非出於其自由意志，或其所言與事實不符，故依前揭法
    條規定，對於被告甲○○、乙○○而言，其本人於警詢及檢
    察官偵查中所為之陳述，自有證據能力。
二、訊據上訴人即被告甲○○坦承其有製造槍彈，並有託乙○○
    找買主等事實，但否認其有販賣槍枝予東衡及林旺枝，且未
    借槍給林建良之犯行，辯稱：伊與東衡的朋友交易，但沒有
    賣成，1萬5千元是伊向乙○○借的，槍枝不是伊賣給林旺枝
    的，伊向林旺枝拿了3組零組件，伊放2隻槍在那邊，若零組
    件不合，再拿去還他，槍枝再還我云云；上訴人即被告乙○
    ○對於其持有子彈及請李永金尋找買主之犯行固坦承不諱，
    惟辯稱：伊只與李永金說，沒有拿槍給他，甲○○也沒放槍
    在伊這裡，阿信、阿龍是李永金找的，李永金也沒拿槍給他
    們看，又槍枝是甲○○與林旺枝私下討論，伊不知情，錢是
    甲○○向伊借的，伊亦未製造子彈，扣案工具非製造子彈之
    工具云云。惟查：
(一)上揭事實欄二、三（一）所載之犯罪事實，業據被告甲○○
    於94年7月13日及94年7月20日接受警詢時、於94年7月13日
    接受檢察官偵訊時、於94年7月14接受法官訊問時坦承「搜
    索起獲的槍、彈是我改造的。我大約從2、3年前開始了解改
    造槍、彈的相關技術，約在半年前手槍與子彈便可以改造為
    成品，我是先到台中市、高雄市、台北縣等地之玩具模型槍
    店購買槍彈零件，再利用在台北縣地區上班之不知情友人之
    工廠機器，利用車床、銑床，把原先購置槍管拆除，另外用
    進口鋼材製成槍管、滑套及其他零件，再將這些組合為成品
    。子彈利用車床用銅條製成子彈，再填裝火藥，就成為成品
    。我都是改造短槍，槍的成品不記得改造幾枝，子彈改造幾
    顆也不記得。槍枝大約賣出20枝，子彈賣比較少，都是朋友
    直接介紹來向我買槍，8MM手槍每枝售價約2萬5千元至3萬元
    左右，90、92手槍每枝售價約10至12萬元左右。0000000000
    與0000000000電話於94年7月6日之監聽譯文是我與綽號東衡
    （即李東衡）之通話，當天中午我與東衡就在樹林市○○路
    碰面，我攜帶1把FBI型的改造手槍及5顆子彈當面交給他，
    當初言明1把5萬元，但對方殺價結果是4萬5千元成交。94年
    6月10日左右，我還賣給綽號阿順的男子一把類似掌心雷的
    銀色手槍及子彈5顆，是在台北縣浮洲橋下好朋友卡拉OK店
    外面把槍直接交給阿順，言明一枝代價3萬元，但他只先拿
    了1萬5千元的現金給我。」等情不諱（見宜蘭縣警察局警刑
    竊字第09400005917號卷〈以下簡稱卷一〉第4至6頁，臺灣
    宜蘭地方法院檢察署94年偵字第2055號偵查卷宗〈以下簡稱
    卷四〉第10、11、83、84頁，原法院94年度聲羈字第40號卷
    宗〈以下簡稱卷五〉第8頁），並有被告甲○○與「東衡」
    談論槍枝交易之監聽譯文在卷可稽（見卷四第89、90頁）。
    且證人林建良亦於檢察官偵訊及原法院審理時結證「000000
    0000與0000000000號電話之監聽譯文是我與甲○○之通話，
    裡面所稱的『放電』是把工具加工的意思，甲○○把一個圓
    圓的東西拿給我，叫我將它貫通。甲○○曾經提過叫我幫他
    改造手槍，他有拿1塊塑膠的模型，叫我幫他滾出一模一樣
    的鋼鐵材質的東西，我總共幫他做了2、3次，這是94年7月1
    4日前的事情，做完之後我就知道那是在改造槍枝，甲○○
    總共叫我幫他貫通3支槍管，我是分3次在公司交給甲○○。
    94年8月1日在我的住處有被查獲改造手槍，那是我在94年7
    月14日前向甲○○借的，本來是要到台中處理事情用的。」
    等情綦詳（見臺灣板橋地方法院檢察署94年偵字第13056號
    偵查卷宗〈以下簡稱卷六〉第32頁，原法院卷二〈以下簡稱
    卷九〉第11至14頁），並有被告甲○○與證人林建良談論槍
    枝改造之監聽譯文附卷可佐（見卷四第93至96頁）。此外，
    並有如附表一、二、三所示之槍、彈及槍彈零件、工具扣案
    可資佐證。而上開扣案物，經送內政部警政署刑事警察局鑑
    定後，其鑑定結果認為附表一編號1，附表二編號1至11，附
    表三編號1、2之槍枝為可發射子彈，具有殺傷力之改造槍枝
    ，附表一、二、三所列之子彈中，部分係具有殺傷力之改造
    子彈等事實（詳細鑑定內容請參見附表一、二、三），亦有
    內政部警政署刑事警察局94年8月8日刑鑑字第0940118620號
    槍彈鑑定書、94年8月3日刑鑑字第0940109219號槍彈鑑定書
    各一件存卷可參（見卷六第38頁，卷四第122頁）。綜上所
    述，上揭事實欄二、三（一）所載犯罪事實之事證已臻明確
    ，被告甲○○製造可發射子彈具有殺傷力之槍枝及製造具有
    殺傷力之子彈後，再販賣上開槍枝及子彈之犯行，洵堪認定
    。因此，被告甲○○事後翻異前詞否認上開犯行，並矢口否
    認曾經委請林建良製造槍枝零件，並將所製造之槍枝借予林
    建良，所辯無非係卸責諉過之詞，諉無足取。至於辯護人雖
    為被告甲○○辯護稱「除被告甲○○之自白外，無其他證據
    可證明被告甲○○有自94年初起製造槍、彈，及販賣槍枝20
    枝之犯行，更無證據證明被告甲○○所稱之槍、彈具有殺傷
    力，且被告甲○○所稱之『東衡』亦否認有購槍之情事，而
    除證人林建良之指述外，亦無其他證據證明林建良所持有之
    槍、彈為被告甲○○所交付。」云云，然依前所述，本件除
    有被告甲○○之自白外，尚有前揭之證人證詞、通訊監察譯
    文、扣案槍彈等證物、扣案槍彈鑑定報告等證據，足資證明
    被告甲○○確有上開認定之犯罪事實，至於證人李東衡於接
    受警方訊問時固否認已經向被告甲○○購得槍、彈，然李東
    衡於警詢時並不否認曾與被告甲○○接洽購買槍、彈之事實
    （見卷四第107頁），而因持有槍、彈違禁物之罪刑頗重，
    故於未為警方人贓俱獲之情形下，李東衡否認已經購得槍、
    彈，亦屬事理之常，顯然李東衡於警詢中之證詞並不足採信
    為真實，自不足依其證詞而作對於被告甲○○有利事實之認
    定。從而，辯護人前揭辯護要旨，均不可採。
(二)上揭事實欄三（二）所載犯罪事實部分：
１、關於被告乙○○部分，業據被告乙○○於94年7月13日接受
    檢察官偵訊時、於94年7月14日接受法官訊問時坦承不諱（
    見卷四第13頁，卷五第7頁），其在本院審理中亦坦承有請
    李永金找買主，核與證人李永金於94年7月13日接受檢察官
    偵訊時所結證「乙○○當時說是朋友拜託他，他來拜託我，
    這是七月初的事情，我有把槍拿給人家看過二次，每次帶一
    把，但他們嫌槍不好，都不要，乙○○當時沒有說明槍每把
    多少錢，只說要看先讓他們看沒有關係。」之情節相一致（
    見卷四第14頁）。是參照前揭１所認定之事實，可知李永金
    自乙○○處所取得而持以兜售之槍枝係具有殺傷力之改造槍
    枝，依此，自堪認定被告乙○○確有與李永金共同連續販賣
    具有殺傷力槍枝未遂之犯行，是被告乙○○事後翻異前詞否
    認犯行，及證人李永金、甲○○事後附和被告乙○○所為之
    證詞，無非分係卸責、迴護之詞，均非可採。至於辯護人雖
    為被告乙○○辯護稱「被告乙○○並無公訴人所指之販賣槍
    枝犯行，退步言之，亦無證據證明公訴人所指之槍枝具有殺
    傷力。」云云，然依前所述，
    本件有被告乙○○之自白，及前揭之證人之證詞、扣案槍彈
    等證物、扣案槍彈鑑定報告等證據，足資證明被告乙○○確
    有上開認定之犯罪事實。因此，辯護人前揭辯護要旨，並不
    可採。
２、關於被告甲○○部分，被告甲○○前固矢口否認有與乙○○
    、李永金共同販賣槍枝之犯行，辯稱：我沒有交槍給乙○○
    ，也沒有請乙○○或李永金去找買主云云，然查，被告甲○
    ○在本院審理中已坦承有託乙○○找買主，且其於94年7月1
    4日接受法官訊問時已供述「我交槍給乙○○，是因為他跟
    我說有人想要買槍」等語甚明（見卷五第8頁），佐以證人
    乙○○、李永金於檢察官偵訊時所結證之前揭情節，依此，
    自堪認定被告甲○○確有將其所製造可發射子彈具有殺傷力
    之槍枝2枝交予乙○○，請乙○○代為尋找買主，乙○○遂
    再轉而請李永金找來買主阿信、阿龍，被告甲○○、乙○○
    、李永金三人確有共同連續販賣具有殺傷力槍枝未遂之犯行
    。是被告甲○○空言否認犯行，及證人李永金、乙○○事後
    翻異前詞而為附和被告甲○○之證詞，無非係卸責、迴護之
    詞，均非可採。至於辯護人雖為被告甲○○辯護稱「並無證
    據證明乙○○、李永金二人於偵查中所述屬實，亦無證據證
    明有阿信、阿龍之人存在。」云云，然依前所述，本件有前
    揭之證人證詞、扣案槍彈等證物、扣案槍彈鑑定報告等證據
    ，足資證明被告甲○○確有上開認定之犯罪事實。因此，辯
    護人前揭辯護要旨，並不可採。
３、綜上所述，上揭事實欄三（二）所載犯罪事實之事證已臻明
    確，被告甲○○、乙○○共同連續販賣可發射子彈具有殺傷
    力槍枝未遂之犯行，洵堪認定。
(三)上揭事實欄三（三）所載犯罪事實部分：
１、關於被告乙○○部分，業據被告乙○○於94年7月13日接受
    警詢時、於94年7月13日接受檢察官偵訊時坦承不諱（見卷
    一第59頁，卷四第12頁），核與證人林旺枝於94年7月13日
    接受檢察官偵訊時所結證「為警查獲的手槍二枝、子彈二顆
    （即附表三所示之槍、彈）是向甲○○買的，約在今年7月5
    、6日間在乙○○宜蘭市○○路18之1號家裡交給我，交槍給
    我時，甲○○也在現場，我是以1萬5千元買的，我是在乙○
    ○家裡臥房把錢交給乙○○，我看到乙○○將錢轉交給甲○
    ○。我與甲○○不熟，都是由乙○○替我們牽線，是乙○○
    在今年5月間告訴我『他朋友那裡有槍可以買』。」等語相
    符（見卷四第9頁），並有證人林旺枝於94年7月13日在宜蘭
    縣員山鄉○○路449巷20號住處，為警查扣如附表三所示之
    槍枝及子彈扣案可資佐證，而上開槍、彈，經送內政部警政
    署刑事警察局鑑定後，其鑑定結果認為上開槍、彈均具有殺
    傷力之事實，業經認定在前。依此，自堪認定被告乙○○確
    有販賣具有殺傷力之槍枝及子彈予林旺枝之犯行，是被告乙
    ○○事後翻異前詞否認犯行，及證人林旺枝事後改稱「只是
    用3組槍枝零組件與被告甲○○換槍，並非向被告甲○○、
    乙○○買槍」云云、證人甲○○所證「當天我交槍給乙○○
    ，只是問乙○○知不知道哪裡修槍比較便宜。」云云，無非
    係卸責、迴護之詞，均非可取。至於辯護人雖為被告乙○○
    辯護稱「被告乙○○僅係居間仲介之不罰行為，退步言之，
    亦僅屬幫助行為。」云云，然查，依前揭證人之證詞，顯見
    被告乙○○所參與者乃販賣槍、彈行為之本身，並非僅止於
    居間、仲介行為或幫助行為，故辯護人前揭辯護要旨，並不
    可採。
２、關於被告甲○○部分，被告甲○○固矢口否認有何販賣槍枝
    予林旺枝之犯行，惟被告甲○○於94年7月14日、94年9月9
    日接受法官訊問時已分別坦承「我在乙○○賣給林旺枝2枝
    槍的事情，我拿到1萬5千元及1批零件」、「我有在94年7月
    5日晚上11點多，在乙○○住處，把2枝手槍交給乙○○，我
    只知道乙○○把那2枝手槍交給他的舅舅林旺枝，那2枝手槍
    就是林旺枝被查扣的那2枝。」等情明確（見卷五第8頁，卷
    八第61頁），核與證人林旺枝於94年7月13日接受檢察官偵
    訊時所結證之前揭情節、證人乙○○於94年7月13日接受檢
    察官偵訊時所結證「今年七月初，林旺枝是用3組零件及1萬
    5千元代價跟甲○○換2枝槍，地點是在長春路我家。甲○○
    與林旺枝不認識，是因為甲○○缺錢使用，找我介紹買主，
    林旺枝又要買槍，我才安排他們見面。」之情節（見卷四第
    12頁），均大致相符，此外，並有前揭扣案槍、彈，及扣案
    槍、彈之鑑定結果可資佐證，足證被告甲○○確有與被告乙
    ○○共同販賣具有殺傷力槍枝及子彈予林旺枝之犯行，是被
    告甲○○空言否認犯行，及證人乙○○、林旺枝事後改稱「
    林旺枝只是用3組槍枝零組件與被告甲○○換槍，並非買槍
    」云云，無非分係卸責、迴護之詞，均非可取。至於辯護人
    雖為被告甲○○辯護稱「本件並無證據證明被告甲○○有出
    售槍枝予林旺枝，且被告甲○○所交予林旺枝之槍枝亦無證
    據證明具有殺傷力。」云云，然查，依前揭證人之證詞，扣
    案槍、彈，及扣案槍、彈之鑑定結果，顯見被告甲○○確有
    販賣槍、彈予林旺枝之行為，且所出售之槍、彈亦確實有殺
    傷力，故辯護人前揭辯護要旨，並不可採。
３、綜上所述，上揭事實欄三（三）所載犯罪事實之事證已臻明
    確，被告甲○○、乙○○共同販賣可發射子彈具有殺傷力槍
    枝及共同販賣具有殺傷力子彈之犯行，洵堪認定。
(四)上揭事實欄四所載犯罪事實，業據被告乙○○於警詢、檢察
    官偵訊及原法院審理時坦承不諱（見卷一第58頁，卷四第12
    、13頁，原法院卷一〈以下簡稱卷八〉第64、131頁，卷九
    第208頁），且有附表四所示之制式步槍子彈10顆扣案可資
    佐證，而上開制式步槍子彈，經送內政部警政署刑事警察局
    鑑定後，其鑑定結果認為均係口徑5.56MM之制式子彈，經試
    射3顆，認均具殺傷力等事實，亦有內政部警政署刑事警察
    局刑鑑字第09 40109219號槍彈鑑定書存卷可參。依此，自
    堪足徵被告乙○○上開自白確與事實相符，此部分事證已臻
    明確，被告犯行堪予認定，應依法論科。
(五)上揭事實欄五所載犯罪事實，業據被告乙○○於94年7月13
    日接受警詢時、於94年7月13日接受檢察官偵訊時、於94年9
    月9日接受法官訊問時坦承不諱（見卷一第59頁，卷四第12
    頁，卷八第64頁），且有附表五所示之子彈、子彈零件及工
    具扣案可資佐證，而上開扣案物經送內政部警政署刑事警察
    局鑑定後，其鑑定結果認為部分係具有殺傷力之改造子彈等
    事實（詳細鑑定內容請參見附表五），亦有內政部警政署刑
    事警察局刑鑑字第0940109219號槍彈鑑定書存卷可參。依此
    ，足徵被告乙○○上開自白確與事實相符，此部分事證已臻
    明確，被告乙○○製造具有殺傷力子彈之犯行洵堪認定，是
    被告乙○○事後翻異前詞否認犯行，無非係卸責諉過之詞，
    諉無足取。至於辯護人雖為被告乙○○辯護稱「被告乙○○
    並無製造子彈之犯行，並無證據證明扣案工具可供作製造子
    彈所用。」云云，然查，扣案如附表五編號3所示之物品，
    係被告乙○○用以製作子彈所用之工具等事實，業據被告乙
    ○○於94年7月13日接受檢察官偵訊時、於94年9月9日接受
    法官訊問時坦承不諱，被告乙○○又供稱上開自白係出於其
    自由意志陳述，並未遭受刑求（見卷八第64、65頁），苟無
    其事，被告乙○○豈會無故供述上開情事而自招牢獄之災之
    理。況且，本院依被告乙○○之聲請將扣案之工具及子彈送
    請內政部警政署刑事警察局鑑定「送驗子彈上之工具刻痕是
    否與送驗工具相符」，該局函覆稱「送鑑之工具，於改造子
    彈時，若有適用時機，自可援用該類工具，惟因扣案子彈之
    工具刻痕，均屬重複性紋痕，故歉難用以比鑑是否為扣案工
    具所造成。」等語明確，此有該局刑鑑字第0940159753號函
    在卷可稽（卷八第252頁），是扣案工具尚非不能用以製造
    扣案之子彈，因此，辯護人前揭辯護要旨，尚非可採。
三、核被告甲○○犯罪事實二之所為，係犯槍砲彈藥刀械管制條
    例第8條第1項之未經許可，製造可發射子彈具有殺傷力槍枝
    罪、同條例第12條第1項之未經許可，製造子彈罪，檢察官
    移請併案審理部分之犯罪事實（臺灣宜蘭地方法院檢察署94
    年度偵字第2767號），雖未及於起訴書中論列，但此部分與
    起訴書所載犯罪事實，有實質上一罪之關係，為起訴效力所
    及，本院自應併予審理。核被告甲○○犯罪事實三（一）之
    所為，係犯槍砲彈藥刀械管制條例第8條第1項之未經許可，
    販賣可發射子彈具有殺傷力槍枝罪、同條例第12條第1項之
    未經許可，販賣子彈罪；核被告甲○○犯罪事實三（二）之
    所為，係犯槍砲彈藥刀械管制條例第8條第1項、第5項之未
    經許可，販賣可發射子彈具有殺傷力槍枝未遂罪，被告甲○
    ○與被告乙○○、李永金間，就上開犯行，有犯意聯絡與行
    為分擔，為共同正犯。核被告甲○○犯罪事實三（三）之所
    為，係犯槍砲彈藥刀械管制條例第8條第1項之未經許可，販
    賣可發射子彈具有殺傷力槍枝罪、同條例第12條第1項之未
    經許可，販賣子彈罪，被告甲○○與被告乙○○間，就上開
    犯行，有犯意聯絡與行為分擔，亦為共同正犯。被告甲○○
    製造、改造槍枝及子彈後販賣，其持有槍、彈之低度行為，
    為製造、販賣之高度行為所吸收，均不另論罪。又被告甲○
    ○先後多次販賣槍枝、子彈既遂、未遂之行為，均時間緊接
    ，方法相同，分別觸犯基本構成要件相同之罪名，顯均係基
    於概括犯意反覆為之，分別應依連續犯之規定論以既遂一罪
    ，並均依法加重其刑，然販賣槍枝之法定刑為無期徒刑之部
    分則依法不得加重。又被告甲○○製造槍枝、子彈後，復將
    之連續販賣予他人，所犯製造槍、彈罪與連續販賣槍、彈罪
    間，有方法、目的之牽連關係，應從一重之連續販賣槍、彈
    罪論處。另被告甲○○係同時販賣上開槍枝、子彈，則其以
    一販賣行為同時觸犯槍砲彈藥刀械管制條例第8條第1項、同
    條例第12條第1項之罪，為想像競合犯，依刑法第55條之規
    定，應從一重之連續未經許可，販賣可發射子彈具有殺傷力
    槍枝罪論處。被告行為後，新修正95年7月1日施行之刑法已
    將第56條連續犯及第55條後段有關牽連犯之規定刪除，第33
    條第5款罰金最低額由銀元1元以上提高為新台幣1千元以上
    ，經比較結果，均以修正前之法律對被告有利，故仍適用修
    正前刑法第56條、第55條後段及第33條第5款之規定。又新
    法第42條第1項、第3項易服勞役之折算標準由銀元1元以上3
    元以下（後提高100倍）折算1日提高為新台幣1千元、2 千
    元或3千元折算1日，易服勞役之日數原不得逾6個月，修正
    後提高為不得逾1年，本件所處罰金，依舊法以新台幣900
    元折算1日，新法以3千元折算1日之結果，易服勞役之日數
    舊法超過6個月，新法未逾6個月，比較結果，以新法有利被
    告，故適用新法。
四、核被告乙○○犯罪事實三（二）之所為，係犯槍砲彈藥刀械
    管制條例第8條第1項、第5項之未經許可，販賣可發射子彈
    具有殺傷力槍枝未遂罪，被告乙○○與被告甲○○、李永金
    間，就上開犯行，有犯意聯絡與行為分擔，為共同正犯；核
    被告乙○○犯罪事實三（三）之所為，係犯槍砲彈藥刀械管
    制條例第8條第1項之未經許可，販賣可發射子彈具有殺傷力
    槍枝罪、同條例第12條第1項之未經許可，販賣子彈罪，被
    告乙○○與被告甲○○間，就上開犯行，有犯意聯絡與行為
    分擔，為共同正犯；核被告乙○○犯罪事實四之所為，係犯
    槍砲彈藥刀械管制條例第12條第4項之未經許可，持有子彈
    罪；核被告乙○○犯罪事實五之所為，係犯槍砲彈藥刀械管
    制條例第12條第1項之未經許可，製造子彈罪。被告乙○○
    為販賣槍、彈，而持有槍、彈之低度行為，為販賣之高度行
    為所吸收，均不另論罪。又其先後多次販賣槍枝既遂、未遂
    之行為，時間緊接，方法相同，觸犯基本構成要件相同之罪
    名，顯係基於概括犯意反覆為之，應依連續犯之規定論以既
    遂一罪，並依法加重其刑，然販賣槍枝之法定刑為無期徒刑
    之部分則依法不得加重。另被告乙○○係同時販賣上開槍枝
    、子彈，則其以一販賣行為同時觸犯槍砲彈藥刀械管制條例
    第8條第1項、同條例第12條第1項之罪，為想像競合犯，依
    刑法第55條之規定，應從一重之連續未經許可，販賣可發射
    子彈具有殺傷力槍枝罪論處。又被告乙○○有事實欄一所載
    之前案紀錄與執行情形，此有臺灣高等法院被告前案紀錄表
    1件在卷可稽，其於有期徒刑執行完畢後，5年以內再犯有期
    徒刑以上之槍砲彈藥刀械管制條例第8條第1項未經許可，販
    賣可發射子彈具有殺傷力槍枝罪、同條例第12條第4項未經
    許可，持有子彈罪；同條例第12條第1項未經許可，製造子
    彈罪，均為累犯，均應依法加重其刑，其中未經許可，販賣
    可發射子彈具有殺傷力槍枝罪部分，並應遞加重其刑，惟販
    賣槍枝之法定刑為無期徒刑之部分則依法不得加重。另被告
    乙○○所犯上開連續未經許可，販賣可發射子彈具有殺傷力
    槍枝罪、未經許可，持有子彈罪；未經許可，製造子彈罪3
    罪間，犯意各別，行為互殊，應予分論併罰。被告行為後，
    新修正95年7月1日施行之刑法第56條連續犯之規定已刪除，
    刑法第51條第5款則修正為：宣告多數有期徒刑者，於各刑
    中之最長期以上，各刑合併之刑期以下，定其刑期。但不得
    逾「30」年。而第33條第5款罰金最低額由銀元1元以上提高
    為新台幣1千元以上，經比較結果，均以修正前之法律對被
    告有利，故仍適用修正前刑法第56條、第51條第5款及第33
    條第5款之規定。又新法第42條第1項、第3項與易服勞役之
    折算標準由銀元1元以上3元以下（後提高100倍）折算1日提
    高為新台幣1千元、2千元或3千元折算1日，易服勞役之日數
    原不得逾6個月，修正後提高為不得逾1年，本件所處罰金，
    依舊法以新台幣900元折算1日，新法以3千元折算1日之結果
    ，易服勞役之日數新、舊法均未逾6個月，比較結果，以新
    法有利被告，故適用新法。
五、原審就被告甲○○、乙○○部分予以論罪科刑，原非無見，
    惟查：(一)刑法有關連續犯、牽連犯及數罪併罰之規定，於95
    年7月1日修正施行後，刑法第56條連續犯及第55條後段牽連
    犯之規定已予刪除，第51條第5款亦有修正定其執行刑期之
    範圍，罰金最低額及易服勞役之標準均有變更，原審未及比
    較適用，已有未合；(二)被告甲○○被訴賣槍枝成品約17枝（
    原約20枝，扣除販賣予東衡1枝、林旺枝2枝）、子彈若干顆
    部分之犯罪不能證明（詳如後述），原判決認仍構成犯罪，
    亦有未洽，被告等上訴意旨或否認犯罪，或指原審量刑偏重
    ，雖均無理由，然原判決既有上開可議之處，即屬無可維持
    ，應由本院將原判決被告甲○○、乙○○部分予以撤銷改判
    。爰審酌被告甲○○、乙○○之素行、智識程度；犯罪之動
    機、目的、手段；被告甲○○為一己私利，製造數量眾多具
    有殺傷力之槍、彈，並販售他人，已對於社會治安造成嚴重
    之危害，及其犯罪所得利益；被告乙○○雖與被告甲○○共
    同販賣具有殺傷力之槍、彈，惟販賣之數量較少，然被告乙
    ○○另外持有制式步槍子彈，並製造具殺傷力之子彈，對於
    社會治安之危害仍然至鉅，及犯罪所得利益等一切情狀，分
    別量處如主文第二項、第三項所示之刑，併就所處罰金刑部
    分，均諭知易服勞役之折算標準，且就被告乙○○部分，定
    其應執行之刑，併就所處應執行之罰金刑部分，諭知易服勞
    役之折算標準，以資懲儆。至於扣案如附表一所示之槍、彈
    ，雖係被告甲○○所製造之違禁物，然因係扣押於林信良所
    涉持有槍彈案件中（起訴書案號：臺灣板橋地方法院檢察署
    94 年度偵字第13056號），且檢察官於該案件中已聲請法院
    沒收，爰於本案中不另為沒收之處理。另附表二「沒收依據
    欄」欄內所列應沒收之物，或係具有殺傷力之槍、彈違禁物
    ，或係被告甲○○犯製造槍、彈罪所用之物，應分別依刑法
    第38條第1項第1款、第2款之規定，於被告甲○○所犯之罪
    下，宣告沒收之。又附表三所示之槍、彈雖為被告甲○○所
    製造之違禁物，然現已出售予被告林旺枝，自應另於被告林
    旺枝持有槍、彈案件中，再為沒收之處理。末查，附表四、
    五「沒收依據欄」欄內所列應沒收之物，分係具有殺傷力之
    子彈違禁物，或係被告乙○○犯製造子彈罪所用之物，應分
    別依刑法第38條第1項第1款、第2款之規定，於被告乙○○
    所犯之未經許可，持有子彈罪、未經許可，製造子彈罪各罪
    下，宣告沒收之，並併執行之。
六、公訴意旨又略以：被告甲○○自94年初起至94年7月間左右
    為止，另連續販賣具有殺傷力之改造槍枝及子彈，以8MM手
    槍每枝售價2萬5千元至3萬元、90、92手槍每枝售價約10至
    12萬元之價格販售予他人，其中槍枝成品售出約17枝（原起
    訴為約20枝，包括販賣予東衡1枝，應扣除販賣予東衡1枝、
    林旺枝2枝）、隨槍售出之子彈若干顆，尚涉犯槍砲彈藥刀
    械管制條例第8條第1項、第12條第4項之罪嫌云云。公訴人
    指被告有此部分犯行，無非以被告之自白為唯一證據，按被
    告之自白不得作為有罪之唯一證據，應調查其他證據以察其
    是否與事實相符，刑事訴訟法第156條第2項定有明文，被告
    在偵查中固曾自白在上開時間有販賣上開槍枝及隨槍出售若
    干顆子彈（其中包括於94年6月10日出售槍枝1枝及子彈5顆
    予「阿順」者），但在原審中則堅決否認，而在本院審理中
    亦僅自白有販賣槍彈，其餘語焉不詳，其供詞前後反覆，已
    難採信，況其究係出售予何人、出售之槍彈多少？又無槍彈
    扣案可資鑑定佐證，是被告之自白無何證據足資證明與事實
    相符，其他又查無任何證據足以證明被告尚有上開公訴人所
    指之犯行，此部分被告之犯罪尚屬不能證明，惟公訴人指與
    有罪部分有連續犯裁判上一罪之關係，爰不另為無罪之諭知
    。
七、末查，被告甲○○未經許可，持有如附表六所示制式子彈之
    犯行部分、被告乙○○未經許可，持有如附表七編號1、2所
    示可發射子彈具有殺傷力槍枝之犯行部分，被告甲○○於原
    法院審理時已供承「上開子彈是別人給我的」等語明確（見
    卷八第62頁）、被告乙○○於原法院審理亦供承「上開槍枝
    是他人給我的」等語明確（見卷八第131頁），是被告甲○
    ○所另涉犯槍砲彈藥刀械管制條例第12條第4項未經許可，
    持有子彈罪嫌，自不在本案所起訴之製造、販賣槍枝及子彈
    效力所及；而被告乙○○所另涉犯同條例第8條第4項未經許
    可，持有可發射子彈具有殺傷力槍枝罪嫌，亦不在本案所起
    訴之販賣槍枝及子彈、持有子彈、製造子彈效力所及。從而
    ，被告甲○○未經許可，持有如附表六所示制式子彈之犯行
    、被告乙○○未經許可，持有如附表七編號1、2所示可發射
    子彈具有殺傷力槍枝之犯行，及附表六、七所示之扣案物自
    均應由檢察官另為適法之處理。
據上論斷，應依刑事訴訟法第369條第1項前段、第364條、第299
第1項前段，槍砲彈藥刀械管制條例第8條第1項、第12條第1項、
第4項，修正後刑法第2條第1項、第42條第1項、第3項、修正前
刑法第11條前段、第28條、第56條、第55條、第51條第5款、第
47條、第38條第1項第1款、第2款，判決如主文。
本案經檢察官黃柏齡到庭執行職務。
中    華    民    國    95    年    7     月     5    日
                  刑事第二十庭審判長法  官 尤豐彥
                                    法  官 魏新國
                                    法  官 張明松
以上正本證明與原本無異。
如不服本判決，應於收受送達後十日內向本院提出上訴書狀，其
未敘述上訴之理由者並得於提起上訴後十日內向本院補提理由書
（均須按他造當事人之人數附繕本）。
                                    書記官  柯月英
中    華    民    國    95    年    7     月    5     日
附錄本案論罪科刑法條全文：
槍砲彈藥刀械管制條例第8條
未經許可，製造、販賣或運輸鋼筆槍、瓦斯槍、麻醉槍、獵槍、
空氣槍或第4條第1項第1款所定其他可發射金屬或子彈具有殺傷
力之各式槍砲者，處無期徒刑或5年以上有期徒刑，併科新臺幣1
千萬元以下罰金。
未經許可，轉讓、出租或出借前項所列槍枝者，處5年以上有期
徒刑，併科新臺幣1千萬元以下罰金。
意圖供自己或他人犯罪之用，而犯前二項之罪者，處無期徒刑或
7年以上有期徒刑，併科新臺幣1千萬元以下罰金。
未經許可，持有、寄藏或意圖販賣而陳列第1項所列槍枝者，處3
年以上10年以下有期徒刑，併科新臺幣700萬元以下罰金。
第1項至第3項之未遂犯罰之。
槍砲彈藥刀械管制條例第12條
未經許可，製造、販賣或運輸子彈者，處1年以上7年以下有期徒
刑，併科新台幣500萬元以下罰金。
未經許可，轉讓、出租或出借子彈者，處6月以上5年以下有期徒
刑，併科新台幣300萬元以下罰金。
意圖供自己或他人犯罪之用，而犯前二項之罪者，處3年以上10
年以下有期徒刑，併科新台幣700萬元以下罰金。
未經許可，持有、寄藏或意圖販賣而陳列子彈者，處5年以下有
期徒刑，併科新台幣300萬元以下罰金。
第1項至第3項之未遂犯罰之。


司法院資訊處製作；財團法人民間司法改革基金會備份。
